【裁判字號】    90,判,971
【裁判日期】    900601
【裁判案由】    房屋稅
【裁判全文】
最  高  行  政  法  院  判  決                      九十年度判字第九七一號
    原      告  乙○○
                甲○○
    共同訴訟代理人
                丙○○
    被      告  臺北縣稅捐稽徵處
    代  表  人  王盛賢
右當事人間因房屋稅事件，原告不服財政部中華民國八十八年十月二十五日臺財訴字
第八八二二一八九三七號再訴願決定，提起行政訴訟。本院判決如左：
    主  文
原告之訴駁回。
訴訟費用由原告負擔。
    事  實
緣原告乙○○所有坐落臺北縣永和市○○路○段一五三巷五號七樓、七號五樓、甲○
○所有同所七號三樓、四樓四戶房屋，於八十六年八月二十五日經被告所屬中和分處
分別核定房屋現值為新臺幣（以下同）七六四、八○○元，七一七、七○○元，七一
七、七○○元、七一七、七○○元並通知原告在案。原告對房屋現值中包括電梯價值
各六八、二○○元、六二、五○○元、六二、五○○元、六二、五○○元有所異議，
於八十六年九月十二日向被告所屬中和分處申請重核，請求剔除原核定之電梯價值。
經被告所屬中和分處重核後，以臺北縣永和市○○路○段一五三巷五號、七號等二十
二戶電梯價值，據合約書內載明及現場勘查停數應為十五停，原核定用十三停計算，
為錯誤，故於八十六年九月二十五日以北稅中二字第五○四一九號函復原告重核結果
，上開各戶房屋之電梯價值更正為七一、六○○元，六五、六○○元，六五、六○○
元、六五、六○○元，重行核定各戶房屋現值為七六八、二○○元、七二○、八○○
元、七二○、八○○元、七二○、八○○元。原告不服，遂循序提起行政訴訟。茲摘
兩造訴辯意旨於次：
原告起訴意旨及補充理由略謂：一、原告提出異議，被告重新核定現值不減反增，殊
屬違誤，本案本應將電梯價值全部刪除，重行評定為：五號七樓現值為六九六、六○
○元、七號三、四、五樓各六五五、二○○元。按電梯價值，已列公共設施造價。每
一停計為一平面，計算房屋現值，包括電梯價在內。被告竟又將電梯價值重複評定為
房屋現值，命重複納稅，顯屬違誤。訴願、再訴願決定未予糾正，原告依法提起行政
訴訟，應無不合。房屋稅，以附著土地之各種房屋，及有關增加該房屋使用價值之建
築物，為課徵對象。電梯部分非獨立建築物，其以電梯為房屋現值，課徵房屋稅，與
房屋稅條例第三條之規定不合。二、憲法第十九條規定，人民有依法律納稅之義務。
所示法律，依中央標準法第四條規定，法律應經立法院通過，總統公佈之。所示依財
政部六二、五、二三財稅第三三八三五號函，臺灣省政府八一、十二、十八府財稅三
第一七九三八九號函頒，評定房屋現值注意事項第九項規定，電梯評定為房屋現值，
課徵房屋稅，係依命令納稅，依憲法第十九條規定違誤。房屋稅之課徵對象房屋，所
稱房屋內含鋼筋、水泥、水、砂石、浮沈磚石、門、窗、紗窗門、地板橋面、頂板面
、油漆、水管、冷熱水龍頭、馬桶、面盆、鎖匙、地牆面、牆磁磚、抽油煙機、廚具
、電梯，．．．等數十項，均屬構成房屋之部分。均未一一核算，亦不能一一核算。
竟電梯獨算建物造價，實故意誤解房屋之結構、材料之含意。按電梯如自走樓梯，一
自走，一電走，兩者無差異。而電梯尚有保養、折舊之損害。其專就電梯計算房屋現
值而令納稅，當屬違背憲法第十九條之規定。三、原告乙○○向鑫誼建設事業股份有
限公司購買永和市○○路○段一五三巷五號七樓、七號五樓、停車位三九、一二九號
。甲○○向鑫誼建設事業股份有限公司購買同巷七號三、四樓、停車位三八、一二八
號。特約房屋以原告為起造人，房屋及其基地買賣價值，均特約房屋按建成房屋之房
屋納稅現值，即法定市價計算。房屋應有基地，按土地買賣移轉登記，土地當期公告
現值計算。被告審定房屋稅納稅現值，即法定市價，關係原告應付房屋買賣價值。其
將電梯價計算為房屋稅納稅現值，致乙○○、甲○○均多負擔房屋買價，損害權益。
自應刪除電梯價為房屋稅納稅現值，即法定市價，以明法制，而維權益。請判決撤銷
一再訴願決定及原處分等語。
被告答辯意旨略謂：系爭房屋現值之評定，乃被告所屬中和分處依據原告等人所申報
之現值，並參照不動產評價委員會評定之標準，分別就公共設施現值係以地政機關測
量之建物測量成果圖上面積，及地政機關登記之分攤比例至各戶之房現值內。至於電
梯現值部分，臺灣省各縣市均依「簡化定房屋標準價格及房屋現值作業要點」、「簡
化評定房屋標準價格及房屋現值作業要點注意事項」，及全體房屋所有人所立之電梯
費用分配協議書，計算各戶之電梯分攤現值。故房屋現值包括主建物、公設、停車位
、電梯等之現值。其電梯部分依財政部六十二年五月二十三日臺財稅第三三八三五號
函釋，其附著於房屋，並增加房屋之使用價值，依照房屋稅條例第三條之規定，應課
徵房屋稅。原告所稱電梯為非建築物，及將電梯價值重複評定一節，顯係誤解。綜上
所陳，原告之訴應認為無理由，請判決駁回原告之訴等語。
    理  由
按「房屋稅，以附著於土地之各種房屋，及有關增加該房屋使用價值之建築物，為課
徵對象。」、「主管稽徵機關依據納稅義務人所申報之現值，並參照不動產評價委員
會評定之標準，核計房屋現值。」及「房屋標準價格由不動產評價委員會依據下列事
項分別評定，直轄市由市政府公告之；各縣（市）（局）於呈請省政府核定後公告之
：一、按各種建造材料所建房屋區分種類及等級。二、各類房屋之耐用年數及折舊標
準。三、按房屋所處街道村里之商業交通情形及房屋之供求概況，並比較各該不同地
段之房屋買賣價格減除地價部分，訂定標準。」分別為房屋稅條例第三條、第十條第
一項及第十一條第一項所明定。本件原告乙○○所有坐落臺北縣永和市○○路○段一
五三巷五號七樓、七號五樓、甲○○所有同所七號三樓、四樓四戶房屋，於八十六年
八月二十五日經被告所屬中和分處分別核定房屋現值為新臺幣（以下同）七六四、八
○○元，七一七、七○○元，七一七、七○○元、七一七、七○○元並通知原告在案
。原告對房屋現值中包括電梯價值各六八、二○○元、六二、五○○元、六二、五○
○元、六二、五○○元有所異議，於八十六年九月十二日向被告所屬中和分處申請重
核，請求剔除原核定之電梯價值。經被告所屬中和分處重核後，以臺北縣永和市○○
路○段一五三巷五號、七號等二十二戶電梯價值，據合約書內載明及現場勘查停數應
為十五停，原核定用十三停計算，為錯誤，故於八十六年九月二十五日以北稅中二字
第五○四一九號函復原告重核結果，上開各戶房屋之電梯價值更正為七一、六○○元
，六五、六○○元，六五、六○○元、六五、六○○元，重行核定上開各戶房屋現值
為七六八、二○○元，七二○、八○○元，七二○、八○○元，七二○、八○○元。
原告不服，以電梯價值已列公共設施造價，每一停計為一平面，計算房屋現值，竟又
將電梯價值重複評定為房屋現值，重複課稅，顯屬違誤。又房屋稅以附著於土地之各
種房屋及有關增加該房屋使用價值之建築物，為課徵對象，電梯非建築物，其以電梯
為房屋現值，亦有未合云云。訴經臺灣省政府訴願決定及財政部再訴願決定，以系爭
房屋現值之評定，乃被告所屬中和分處依據原告所申報之現值，並參照不動產評價委
員會評定之標準，分別就公共設施現值係以地政機關測量之建物測量成果圖上面積及
地政機關登記之分攤比例分攤至各戶之房屋現值內。至於電梯現值部分，臺灣省各縣
市均依「簡化評定房屋標準價格及房屋現值作業要點」及「簡化評定房屋標準價格及
房屋現值作業要點注意事項」及全體房屋所有人所立之電梯費用分配協議書計算各戶
之電梯分攤現值，故房屋現值包括主建物、公設、停車位、電梯等之現值，其電梯部
分依財政部六十二年五月二十三日臺財稅第三三八三五號函釋，其附著於房屋，並增
加房屋之使用價值，依照房屋稅條例第三條之規定，應課徵房屋稅，原告所訴電梯為
非建築物及將電梯價值重複評定一節，顯係誤解，委無可採等由，遂駁回其訴願、再
訴願。經核與首揭規定尚無不合。原告茲起訴主張如事實欄起訴意旨及補充理由所載
。惟查：(一)、依房屋稅條例第二條規定，房屋，指固定於土地上之建築物，供營業、
工作或住宅使用者。增加該房屋使用價值之建築物，指附屬於應徵房屋稅房屋之其他
建築物，因而增加該房屋之使用價值者。均屬房屋稅之課徵對象。至於何謂建築物，
參諸建築法第四條關於建築物之定義規定，指定於土地上或地面下具有頂蓋、樑柱
或牆壁，供個人或公眾使用之構造物或雜項工作物。自得適用於課徵房屋稅標的之建
築物。本案電梯係房屋建築物興建完成後增設之昇降設備，依建築法第七條規定，為
雜項工作物，即為建築物之一種，其裝設於房屋後，並非不易拆卸更換，又非直接供
與本案房屋併作住宅使用，尚難認係房屋之構成部分，即不能認屬應課徵房屋稅之房
屋本體。惟其附屬於高層房屋之必需設備，自增加房屋之使用價值，依前引房屋稅條
例第三條規定，即屬應課徵房屋稅之增加房屋使用價值之建築物。被告計算其價值以
供課徵本案房屋稅，於法無違。原告指為違反房屋稅條例第三條云云，並非可採。(二)
、本案電梯裝置之所在，雖為本案房屋之共有部分，但電梯本身依法應計算其課徵價
值，與房屋無關，原告主張已列計共有部分於房屋現值，又另計算電梯價值，為重複
計價重複課稅云云，尚非足採。(三)、本案電梯為房屋稅課徵對象，已如上述，財政部
六十二年五月二十三日臺財稅第三三八三五號函釋認電梯依照房屋稅條例第三條之規
定，課徵房屋稅，即此之故。至於實際作業核計其價值，被告參照臺灣省各縣市所依
之「簡化評定房屋標準價格及房屋現值作業要點」及「簡化評定房屋標準價格及房屋
現值作業要點注意事項」及全體房屋所有人所立之電梯費用分配協議書，計算各戶之
電梯分攤現值，無違法律所訂應對之課徵房屋稅之旨，原告指為依命令課稅，與憲法
第十九條規定之租稅法律主義有違云云，殊有誤解。(四)、本案電梯部分應計算價值課
徵房屋稅，為法律規定之當然結果，至於原告買受房屋時，如何與出賣人建設公司約
定買賣價金之計算，係屬二事。從而被告重核本案房屋課稅現值，除計算房屋部分外
，並加計電梯部分之正確價值，揆諸首揭規定，並無違誤。訴願、再訴願決定遞予維
持，均無不合。起訴意旨為無理由，應予駁回。
據上論結，本件原告之訴為無理由，爰依行政訴訟法施行法第二條、行政訴訟法第九
十八條第三項前段、第一百零四條、民事訴訟法第八十五條第一項前段，判決如主文
。
中    華    民    國     九十        年      六      月       一        日
                    最 高 行 政 法 院  第 一 庭
                                審 判 長 法  官      黃  綠  星
                                         法  官      高  啟  燦
                                         法  官      蔡  進  田
                                         法  官      黃  璽  君
                                         法  官      廖  宏  明
右  正  本  證  明  與  原  本  無  異
                                         法院書記官  邱  彰  德
中    華    民    國     九十        年      六      月       四        日


司法院資訊處製作；財團法人民間司法改革基金會備份。
